臺灣高等法院高雄分院刑事判決　　　　 96年度上訴字第149號
上　訴　人
即　被　告　乙○○
　　　　　　　　　　現於臺灣高雄監獄
義務辯護人　王建宏　律師
上列上訴人因違反毒品危害防制條例案件，不服臺灣高雄地方法
院95年度訴字第2279號中華民國95年10月24日第一審判決（起訴
案號：臺灣高雄地方法院檢察署95年度偵字第12725 號），提起
上訴，本院判決如下：
    主  文
原判決撤銷。
乙○○共同運輸第四級毒品未遂，累犯，處有期徒刑壹年拾月。
扣案第四級毒品麻黃鹼（驗後重貳萬捌仟捌佰貳拾肆點伍肆公克
）及其包裝之塑膠桶壹桶（桶重約貳仟壹佰公克），均沒收。
    事  實
一、乙○○於民國（下同）91年間因竊盜案件，經臺灣屏東地方
    法院（下稱屏東地院）以91年度屏簡字第420 號判處有期徒
    刑3 月確定；嗣因毒品危害防制條例案件，經臺灣高雄地方
    法院以92年度訴字第1525號判處有期徒刑7 月確定。上開2
    罪定應執行有期徒刑9 月，於93年10月8 日縮刑期滿執行完
    畢。詎仍不知悔改，於95年5 月2 日下午某時，在高雄縣美
    濃鎮某處，搭乘姓名年籍不詳綽號「輔導長」之成年男子所
    駕駛之車牌號碼不詳之黑色福特廠牌自用小客車，先至高雄
    縣仁武鄉某處，換乘車牌號碼不詳之黑色賓士廠牌自用小客
    車，再前往高雄市○○區○○路38號大樓。到達後，「輔導
    長」將車輛停妥於附近停車場後，乙○○先至附近商店買東
    西，「輔導長」告知乙○○隨後至該大樓10樓之2 會合即先
    行上樓。嗣乙○○上樓至該址後，「輔導長」即要求乙○○
    先在客廳坐一下，再將置於該址門口之白色塑膠桶1 只提下
    樓（該只塑膠桶原置於該址客廳餐桌下，然乙○○抵達該址
    時，該只塑膠桶已置於門口），再乘坐上開賓士車前往不詳
    地點。「輔導長」則先下樓將車輛由停車場駛出停在該棟大
    樓1 樓門口處等候。乙○○從上開塑膠桶外觀可知其內物品
    呈白色粉末狀，且瓶口未密封，一打開即可查知其內容物為
    何，應可預見該桶裝物為毒品或毒品先驅原料，仍基於該桶
    裝物縱係毒品先驅原料麻黃鹼（Ephedrine ，屬毒品危害防
    制條例第2 條第2 項第4 款所定之第四級毒品），亦不違背
    其本意之不確定故意，與明知該桶裝物為麻黃鹼之「輔導長
    」，共同基於運輸第四級毒品麻黃鹼之犯意聯絡，應允將該
    只塑膠桶提下樓再乘車前往不詳地點。嗣於當日18時35分許
    ，乙○○手提該只塑膠桶步出該棟大樓1 樓門口，正欲搭乘
    「輔導長」所駕車輛離去之際，為警當場查獲，並扣得第四
    級毒品麻黃鹼1 桶（驗前毛重30,925公克、塑膠桶重約2,10
    0 公克，取0.46公克送鑑，餘28,824.54 公克），「輔導長
    」則趁隙逃逸。
二、案經行政院海岸巡防署海洋巡防總局南部地區機動海巡隊、
    高雄市政府警察局楠梓分局移送臺灣高雄地方法院檢察署檢
    察官偵查起訴。
    理  由
壹、程序方面
一、按被告以外之人於審判外之言詞或書面陳述，除法律有規定
  　者外，不得作為證據；又被告以外之人於審判外之陳述，雖
    不符刑事訴訟法第159 條之1 至第159 條之4 之規定，而經
    當事人於審判程序同意作為證據，法院審酌該言詞陳述或書
    面陳述作成時之情況，認為適當者，亦得為證據；另當事人
    、代理人或辯護人於法院調查證據時，知有第159 條第1 項
    不得為證據之情形，而未於言詞辯論終結前聲明異議者，視
    為有前項之同意，刑事訴訟法第159 條第1 項、第159 條之
    5 分別定有明文。本件檢察官、辯護人及被告於本院準備程
    序時，就原審判決所引用各項證據（含傳聞證據、非傳聞證
    據及符合法定傳聞法則例外之證據）之證據能力均明示同意
    有證據能力（見本院卷第33頁），且於本院言詞辯論終結前
    ，檢察官、辯護人及被告對於卷附具有傳聞證據性質之證據
    ，既均已知其情，均未聲明異議，本院認該具有傳聞證據性
    質之證據，並無任何違法取證之不適當情形，以之作為證據
    使用係屬適當，自得採為認定事實之證據。
二、被告於本院審理時固供稱：講「阿成」是因為警方給我的壓
    力云云，惟其亦供述稱：第1 次警詢無意見（見本院卷第70
    頁），是其於第1 次警詢時所為之陳述係出於自由意志之陳
    述，應堪認定，本院自得執為認定事實之依據。
貳、實體方面
一、訊據上訴人即被告乙○○（下稱被告）固坦承於95年5 月2
    日下午某時，在高雄縣美濃鎮某處，搭乘「輔導長」駕駛之
    黑色福特廠牌自用小客車，先至高雄縣仁武鄉某處，換乘黑
    色賓士廠牌自用小客車，再前往高雄市○○區○○路38號大
    樓，「輔導長」將車輛停妥後，被告先至附近商店買東西，
    相約在10樓之2 會合，嗣被告上樓至該址，即應「輔導長」
    要求在客廳稍待，「輔導長」告知將扣案白色塑膠桶提下樓
    後先行下樓，被告隨後於當日18時35分許將置於該址門口之
    白色塑膠桶1 只提下樓，步出大樓時為警查獲等情，惟矢口
    否認有何運輸第四級毒品麻黃鹼之犯行，辯稱：「輔導長」
    只說將該塑膠桶提下樓，未告知其他事情，伊不知該桶裝物
    為何，且其僅是將該塑膠桶由10樓提到1 樓，不構成運輸云
    云。
二、經查：
  (一)被告於上揭時地搭乘「輔導長」所駕車輛，中途換乘賓士車
    至本件查獲大樓，嗣停妥車輛先後在該大樓10樓之2 會合後
    ，應「輔導長」要求，先在該址客廳等候，隨後再於上開時
    間，將1 只白色塑膠桶由該址門口提至1 樓，「輔導長」則
    先行下樓備車在該大樓門口接應等情，業據被告於第1 次警
    詢時、檢察官偵查中（見偵卷第2 頁、第53、54頁）及原審
    審理時供承在卷（見原審卷第81頁）；復經證人即現場查獲
    之海巡隊員翁勝利於原審審理時結證：情資表示有1 台黑色
    賓士車停在高雄市○○路38號大樓附近之停車場，會有製毒
    、販毒集團成員將1 桶塑膠桶裝之毒品提下樓，我們到場埋
    伏，約18時30分，看到1 名男子下樓去開黑色賓士車停在大
    樓門口，約35分，看到被告提了1 個塑膠桶走出該大樓，往
    該黑色賓士車方向走去，距離該車約2 、3 步時，我們即上
    前逮捕，該台黑色賓士車則趁機逃逸等語甚詳（見原審卷第
    51、52頁）；其於本院審理時亦到庭結證稱：「（你們幾點
    接到情資？）下午3 點半左右，我接到的」、「（情報內容
    講什麼？）甲○○他要拿毒品去賣，他身旁有小弟跟著，不
    是甲○○提，就是他的小弟提，那時候還不知道被告」、「
    ．．．情資是說甲○○要開那部車載，所以我們知道甲○○
    ，不知道乙○○」、「（你們逮捕被告跟甲○○時，當時賓
    士車停放在哪邊？）賓士車停在大樓門口，被告提著東西，
    他們走出來，被告跟甲○○兩人站車位右後門旁邊一步至兩
    步，他們要進車門時，我們就上前逮捕。不確定誰在前面，
    他們兩人緊接，一前一後也是差一兩步，他們離車也是差一
    兩步，他們之間也是差一兩步」、「（當時賓士車有無發動
    ？）有發動，我們看到一個人到大樓旁邊、右前方的停車場
    把車開出來到大樓門口停著，他們兩人才出來。黑色賓士車
    開到大樓門口停著，他們兩人才走出來」、「（黑色賓士車
    停在哪裡？離大門多遠？）大門出來差不多3 步，背對大門
    出來的右邊一點點，面對大門就是左邊」等語屬實（見本院
    卷第58至61頁），經核與被告上開供述之情節並無不符。按
    證人翁勝利與被告素不相識，無怨隙可言，顯無甘冒偽證刑
    罰之危險而誣攀被告之必要；且當時警方動員人力多人，並
    非僅證人翁勝利一人，翁勝利焉敢於法院審理時為不實之證
    述？是證人翁勝利上開證言確具有相當可信性。被告雖於本
    院審理時辯稱：當時並未見到人與車，「輔導長」並無說要
    把塑膠桶提去那裏云云。然「輔導長」確先自上開大樓下樓
    開車接應，業據被告供明在卷，則該「輔導長」既先行下樓
    開車，又未順手提取扣案塑膠桶，而交代被告提下樓，焉有
    未併告知被告將該塑膠桶提至何處之理？參以被告手提扣案
    塑膠桶往黑色賓士車走去，至距該賓士車2 、3 步而為警查
    獲，已如上述，被告確欲將該塑膠桶提入賓士車而一起運往
    他處甚明，被告上開所辯，顯屬避重就輕之飾詞至明。至證
    人甲○○雖於本院審理時證稱：不清楚該大樓門口附近有黑
    色賓士車云云（見本院卷第54頁），然證人甲○○涉有毒品
    犯行，已遭警跟蹤2 、3 月之久，本件情資又與甲○○有關
    ，業據證人翁勝利於本院審理時結證在卷（見本院卷第59頁
    ）；其又與被告同時搭乘電梯下樓，同往賓士車方向行進，
    被告復供稱該塑膠桶係出自甲○○之該大樓居處等情，則證
    人甲○○顯有涉及本案之重大嫌疑無疑（惟卷內證據資料尚
    無法認定其為本件正犯或共犯），是其上開證述與其是否涉
    犯本案具有重大利害關係，客觀上難認具有可信性，自難執
    為被告有利之認定。又扣案白色塑膠桶1 只，其內裝有第四
    級毒品麻黃鹼共計28,824.54 公克（驗前毛重30,925公克、
    塑膠桶重約2,100 公克，取0.46公克送鑑，餘28,824.54 公
    克），有內政部警政署刑事警察局95年6 月13日刑鑑字第09
    50065151號鑑定書1 紙附卷可稽，是被告此部分供述之事實
    ，堪以認定。
  (二)又該查獲之麻黃鹼係製造甲基安非他命之原料，味道與甲基
    安非他命之酸味相近，該塑膠桶瓶口未密封，隨時可打開查
    知其內容物為何一節，已據證人翁勝利於原審審理時結證在
    卷（見原審卷第54頁）；且該塑膠桶為白色，從外觀上看是
    裝約8 分滿之粉末狀東西，有查獲照片2 張附卷可憑，復經
    本院當庭勘驗明確（見本院卷第60頁）。又證人翁勝利於本
    院審理中證稱：「他（被告）在提的時候，沒有像水一樣晃
    動，依查緝經驗不是水狀應該就是毒品了，就是粉末或結晶
    狀的東西，當場打開看就是結晶狀的東西」等語（見本院卷
    第61頁）。可見該塑膠桶內物品，自外觀上即可知並非一般
    日常生活所見之尋常物品。衡情，該桶物品為何，在客觀上
    已足引起一般人之懷疑，被告主觀上縱未明確知悉該桶裝物
    為毒品先驅原料麻黃鹼，然由該塑膠桶外觀、包裝亦可得知
    並預見係毒品或毒品原料，其未加聞問即應允搬運，主觀上
    即有縱係毒品或毒品原料亦與其本意無違之認知及意欲。再
    參以「輔導長」搭載被告途中，刻意至高雄縣仁武鄉某處換
    乘黑色賓士車，應有躲避查緝之意；且到達本件查獲大樓10
    樓之2 時，「輔導長」未自行將該塑膠桶提下樓，反要求被
    告在該址客廳停留數分鐘後，再將該塑膠桶提下樓，「輔導
    長」則先行下樓備車等候被告，益徵該塑膠桶非一般尋常物
    品，為免曝光之風險，「輔導長」始需先行備妥車輛，待被
    告將之提下樓，即可迅速上車離去。復斟酌被告曾有施用毒
    品前科（詳卷附臺灣高等法院被告前案紀錄表），係因「輔
    導長」曾提供毒品供其施用始結識「輔導長」，此據被告於
    警詢、偵查時自陳：我以前在美濃欠他（即「輔導長」）人
    情，他幫助過我，還免費提供毒品給我吸食等語無訛（見偵
    卷第11、53頁）；且政府向來嚴厲查緝毒品，避免毒品泛濫
    ，戕害國人身心健康，此為大眾所週知，衡情被告不致對上
    開「輔導長」中途換車、不自行將該塑膠桶提下樓、要求與
    被告一前一後下樓、其先行下樓備車等運輸細節之安排，毫
    無所疑。綜上各情，堪認被告於案發當日，應允「輔導長」
    將該塑膠桶由該大樓10樓之2 門口提至1 樓，客觀上已得知
    並預見該桶裝物為毒品或毒品原料，主觀上具有該桶裝物縱
    係毒品或毒品原料亦不違背其本意之認知與意欲甚明。是該
    桶裝物經送鑑後確係毒品先驅原料麻黃鹼，並未逸脫被告主
    觀上認知及意欲之範圍，是被告具有運輸麻黃鹼之不確定故
    意，洵堪認定，被告辯稱不知該桶裝物為何云云，顯無可採
    。
  (三)綜上所述，被告基於運輸毒品先驅原料麻黃鹼之不確定故意
    ，與明知所運輸者為麻黃鹼之「輔導長」間，就上揭自該大
    樓10樓之2 門口將裝有麻黃鹼之塑膠桶提下1 樓欲乘車前往
    不詳地點之行為，彼此間具有犯意聯絡及行為分擔，至為灼
    然。是本件事證明確，被告共同運輸第四級毒品麻黃鹼之犯
    行，洵堪認定，自應依法論科。
三、按麻黃鹼為毒品之先驅原料，屬毒品危害防制條例第2 條第
    2 項第4 款規定之第四級毒品，未經許可不得非法運輸。又
    所謂運輸毒品罪只以所運輸之毒品已實施運送為已足，並非
    以運抵目的地為完成犯罪之要件；換言之，區別該罪既遂、
    未遂之依據，應以已否起運為準，既已起運，構成該罪之輸
    送行為即已完成，不以達到目的地為既遂條件；且所謂起運
    ，不以所運輸之交通工具已駛離為要件，苟行為人已著手攜
    帶毒品步行至停放車輛處，於正欲駕車離去之際，即為警逮
    獲，仍構成起運毒品（最高法院92年度台上字第3096號裁判
    參照）。查被告將該只裝有麻黃鹼之塑膠桶，由本件查獲大
    樓10樓提至1 樓，步出大樓，尚未前行至「輔導長」所駕車
    輛停放處前，即為警查獲，已如上述。參以「輔導長」所駕
    車輛係本件被告與「輔導長」運輸毒品之交通工具，於毒品
    尚未置入車內前，自無駕車離去可能，則被告與「輔導長」
    顯尚難起運上開毒品。是本件被告雖攜帶上開毒品往運輸之
    交通工具前行，惟其未及將毒品置入上開「輔導長」所駕車
    輛之運輸工具內即為警查獲，其運輸毒品之行為尚在未遂階
    段。是核被告所為，係犯毒品危害防制條例第4 條第4 項、
    第6 項運輸第四級毒品未遂罪。被告與「輔導長」就上開運
    輸第四級毒品麻黃鹼之犯行有犯意聯絡及行為分擔，為共同
    正犯。又被告曾因竊盜、毒品危害防制條例案件，分經臺灣
    屏東地方法院及臺灣高雄地方法院判處有期徒刑3 月、7 月
    確定，嗣定應執行有期徒刑9 月確定，並於93年10月8 日執
    行完畢之事實），有臺灣高等法院被告前案紀錄表1 份在卷
    可憑，其於刑之執行完畢後，5 年內故意再犯本件有期徒刑
    以上之罪，應論以累犯，並加重其刑（被告行為後，刑法第
    47條累犯規定之修正施行，亦如上述，新法刪除過失再犯罪
    亦成立累犯之規定，限於故意再犯罪始成立累犯，本件被告
    係故意再犯，不論依新舊法，均構成累犯，亦不生比較新舊
    法問題，逕依新法論處）。又被告著手運輸毒品行為而不遂
    ，為未遂犯，爰依法減輕其刑；其刑同時有加重及減輕情形
    ，應依法之先加重後減輕之。
四、原審認被告罪證明確，予以論罪科刑，固非無見；惟被告之
    運輸毒品行為尚在未遂階段，原判決認已達既遂程度而予論
    科，顯有未洽。被告上訴意旨空言否認犯罪，指摘原判決不
    當，雖無理由，惟原判決既有上開可議之處，仍屬無可維持
    ，本院自應將原判決予以撤銷改判。審酌被告已有多次犯罪
    前科，有上開前案紀錄表足憑，本次運輸第四級毒品麻黃鹼
    之數量甚鉅，若將來製成甲基安非他命流入市面，將嚴重戕
    害國人身心健康，並間接誘發其他犯罪，危害社會治安至廣
    ，其行為自應受有相當程度之刑事非難，且犯後否認犯行，
    態度不佳，惟念其並非運毒主謀，所運毒品未及起運即被查
    獲，尚未對社會造成具體實害等一切情狀，量處如主文第2
    項所示之刑。按毒品危害防制條例第2 條第2 項規定，毒品
    依其成癮性、濫用性及對社會危害性分為四級，並就製造、
    運輸、販賣、意圖販賣而持有、以非法方法使人施用、引誘
    他人施用及轉讓等不同品項毒品之行為，分別定其處罰。至
    施用或持有第三、四級毒品，因其可罰性較低，故予除罪化
    ，僅就施用及持有第一、二級毒品科以刑罰。惟鑑於第三、
    四級毒品均係管制藥品，特於同條例第11條之1 明定無正當
    理由，不得擅自持有；第18條第1 項後段復規定查獲之第三
    、四級毒品，無正當理由而擅自持有者，沒入銷燬之。從而
    ，依同條例第18條第1 項後段應沒入銷燬之毒品，專指查獲
    之施用、持有第三、四級毒品而言；倘係查獲之製造、運輸
    、販賣、意圖販賣而持有、以非法方法使人施用、引誘他人
    施用或轉讓之第三、四級毒品，既屬同條例相關法條明文規
    定處罰之犯罪行為，即非該條項應沒入銷燬之範圍。又同條
    例第19條第1 項所定「供犯罪所用或因犯罪所得之物」，係
    指犯第4 條至第9 條、第12條、第13條或第14條第1 項、第
    2 項之罪所用或所得之物，不包括毒品本身在內，自不得為
    第三、四級毒品之沒收依據。同條例對於查獲之製造、運輸
    、販賣、意圖販賣而持有、以非法方法使人施用、引誘他人
    施用及轉讓第三、四級毒品之沒收，並無特別規定，如其行
    為已構成犯罪，則該毒品即屬不受法律保護之違禁物，應回
    歸刑法之適用，依刑法第38條第1 項第1 款之規定沒收之（
    最高法院95年台上字第911 號裁判參照）。準此，本件扣案
    之麻黃鹼1 桶（驗前毛重30,925公克、塑膠桶重約2,100 公
    克，取0.46公克送鑑，餘28,824.54 公克），自屬違禁物，
    其包裝之桶子，因與其上之毒品難以完全析離（由鑑定書所
    載桶重「約」2,100 公克可知），亦無析離之必要與實益，
    應整體視為毒品，亦屬違禁物，均應依刑法第38條第1 項第
    1 款規定，予以宣告沒收；至送鑑耗用之麻黃鹼既已滅失，
    自無庸再予宣告沒收。
據上論結，應依刑事訴訟法第369 條第1 項前段、第364 條、第
299 條第1 項前段，毒品危害防制條例第4 條第4 項、第6 項，
刑法第11條前段、第28條、第25條第2 項、第47條第1 項、第38
條第1 項第1 款，判決如主文。
本案經檢察官許月雲到庭執行職務。
中　　華　　民　　國　　96　　年　　3 　　月　　21　　日
                  刑事第四庭    審判長法官　蕭權閔
                                      法官　陳吉雄
                                      法官　林水城
以上正本證明與原本無異。
如不服本判決應於收受本判決後10日內向本院提出上訴書狀，其
未敘述上訴理由者，並得於提起上訴後10日內向本院補提理由書
狀（均須按他造當事人之人數附繕本）「切勿逕送上級法院」。
中　　華　　民　　國　　96　　年　　3 　　月　　21　　日
　　　　　　　　　　　　　　　　　　書記官　吳新貞
附錄本件判決論罪科刑法條：
毒品危害防制條例第4條第4項、第6項
製造、運輸、販賣第四級毒品者，處 3 年以上 10 年以下有期徒
刑，得併科新臺幣 3 百萬元以下罰金。
前5項之未遂犯罰之。
